【裁判字號】    90,重上更(三),82
【裁判日期】    900927
【裁判案由】    毒品危害防制條例
【裁判全文】
臺灣高等法院刑事判決                  九十年度重上更(三)字第八二號
    上  訴  人    臺灣桃園地方法院檢察署檢察官
    被      告    甲○○
右上訴人，因被告違反麻醉藥品管理條例案件，不服台灣桃園地方法院，八十五年度
訴字第一六九九號，中華民國八十六年三月二十六日第一審判決（起訴案號：台灣桃
園地方法院檢察署八十五年度偵字第六八五八號）提起上訴，經本院判決後，由最高
法院第三次發回更審，本院判決如左：
    主      文
上訴駁回。
    理      由
一、公訴意旨略以：被告甲○○基於概括之犯意，自民國八十四年初起，至八十五年
    （起訴書誤植為八十四年）五月二十八日止，在桃園縣八德市萬客隆購物商場附
    近，以二萬元、三萬五千元不等，連續多次販賣化學合成麻醉藥品安非他命予乙
    ○○吸用（非法吸用安非他命部分已移由本院併案審理中）。嗣乙○○於八十五
    年五月二十八日上午九時三十分許，在桃園市○○○路與寶慶路口處，為警查獲
    ，並扣得乙○○所有之安非他命十五、一公克，因認被告甲○○涉犯麻醉藥品管
    理條例第十三條之一第二項第一款之非法販賣化學合成麻醉藥品罪嫌云云。
二、按犯罪事實應依證據認定之，無證據不得推定其犯罪事實，又不能證明被告犯罪
    者，應諭知無罪之判決，刑事訴訟法第一百五十四條及第三百零一條第一項分別
    定有明文。又刑事訴訟法上所謂認定事實之證據，係指足以認定被告確有犯罪行
    為之積極證據而言，該項證據自須適合於被告犯罪事實之認定，始得採為斷罪資
    料；事實之認定應憑證據，如未發現相當證據，或證據不足以證明，自不能以推
    測或擬制之方法，以為裁判之基礎；又認定不利於被告之事實，須依積極證據，
    苟積極證據不足為不利於被告事實之認定時，即應為有利被告之認定，更不必有
    何有利之證據；而所謂「積極證據足以為不利被告事實之認定」，係指據為訴訟
    上證明之全盤證據資料，在客觀上已達於通常一般之人均不致於有所懷疑，而得
    確信被告確曾犯罪之程度，始得據為有罪之認定，倘其證明尚未達到此一程度，
    而有合理懷疑之存在時，即無從遽為有罪之認定（參照最高法院二十九年上字第
    三一０五號判例、三十年上字第八一六號判例、四十年台上字第八六號判例、七
    十六年台上字第四九八六號判例）。查公訴人據以認被告甲○○涉犯右揭販賣安
    非他命罪嫌，無非係以同案被告乙○○於警訊時之指述及指認，並有乙○○所有
    之安非他命十五點一公克扣案可資佐證等為其論據，惟訊據被告甲○○矢口否認
    有公訴人所指訴販賣安非他命予乙○○之犯行。辯稱八十五年五月二十八日伊在
    家中並未出門，伊與乙○○雖曾同住於自立新村，而伊本身亦有吸用安非他命，
    但絕未販賣安非他命給乙○○，且乙○○所指述伊販賣安非他命給他之情節亦與
    情理有違云云。查同案被告乙○○於警訊時固指述於八十四年初即開始向綽號「
    小黑」之甲○○購買安非他命，約三、四天就交易一次，迄八十五年五月二十八
    日為警查獲等語，並當場指認被告甲○○，惟乙○○於原審法院審理時堅決否認
    有向被告甲○○購買安非他命，並指稱於警局僅指認綽號「小黑」，而無指認甲
    ○○等語（見原審卷第五二頁正面），嗣於本院前審調查時供稱伊於警訊時說安
    非他命是向綽號「小黑」購買，但「小黑」不是甲○○云云（見本院上更(二)卷八
    十九年十月十六日訊問筆錄），且查被告甲○○並非因販賣安非他命予乙○○而
    與乙○○同時為警查獲，彼等二人分別於不同時間在桃園縣警察局交通隊接受訊
    問，有警訊筆錄可參，同案被告乙○○於警訊時指述向被告甲○○購買安非他命
    ，始經警前往桃園縣桃園市○○○街七號十四樓之三被告住處帶同被告前往交通
    隊製作筆錄，而並未經警自被告甲○○身上或其住居所查獲何供販賣之安非他命
    或供販賣安非他命所用之磅秤、分裝袋等器具，若依乙○○上揭指述每三、四天
    即向被告購買安非他命一次，且每次購買二萬元或三萬五千元之安非他命，被告
    又豈有未預備有供販賣之安非他命之理，且依乙○○於警訊時所供八十五年向被
    告購買安非他命之方式為：先行以呼叫器（00000000呼叫二七九）聯絡
    ，再由乙○○於當日上午八時三十分前往桃園縣八德市萬客隆購物商場停車場垃
    圾筒旁拿保管箱之鑰匙乙把，即至保管箱十三號箱櫃拿半兩（約十八．五公克）
    安非他命乙包，而由乙○○將新台幣二萬元放於箱櫃內，再將鑰匙放回原處後離
    去（每次交易大致均係如此方式，見偵查卷第九頁背面、第十頁正面），惟查經
    本院本審受命法官於九十年八月十五日前往桃園縣八德市○○路○段一四八號萬
客隆購物商場履勘結果，該購物商場於八十五年間之營業時間為：星期日及國定
    假日早上六點三十分開門營業，平時則上午八點三十分開始營業，而均是於晚上
    十時三十分結束營業，於非營業時間則均關閉大門，又停車場設於二樓，於停車
    場各角落放有十個由汽油桶改裝之垃圾桶，另停車場入口左側銀行提款機與電梯
    門口間有一排置物櫃，而電梯口旁放有一塑膠垃圾桶，該商場之垃圾於當晚停止
    營業後清理等情，有勘驗筆錄乙份及現場拍攝之各該垃圾桶形式之照片三幀在卷
    可參，茲若依乙○○上揭所述於上午八時三十分前往萬客隆購物商場停車場垃圾
    筒旁拿取保管箱之鑰匙，以拿取被告放置於該保管箱內之安非他命，則被告當必
    早於該日上午八時三十分即應將安非他命放置於保管箱內，惟查乙○○指述向被
    告購買安非他命時間之八十五年五月二十八日，並非星期天或國定假日，而該購
    物商場於非營業時間復緊閉各進入商場之大門（停車場與保管箱間亦設有一道門
    ），則被告又如何於當日上午八時三十分前進入該商場並將安非他命置放於保管
    箱內，又該萬客隆購物商場於當晚十時三十分結束營業後即會進行清理垃圾之工
    作，此際各該垃圾桶必遭搬動清理，被告若確以上揭方式販賣安非他命予乙○○
    ，其又豈能不虞該置於垃圾桶之保管箱鑰匙遭清理或清理工人發現而拿走或插回
    第十三號箱，且查放於停車場各角落之垃圾桶或二樓置物箱旁之垃圾桶均係可移
    動之垃圾桶，其上亦無可供放鑰之處，被告與乙○○又如何能確保以該方式必能
    完成安非他命之買賣，查被告與乙○○原即認識，依被告所供二人並曾在一起
    吸用安非他命，被告並無對乙○○隱瞞身分之必要，若被告確有意販賣安非他命
    予乙○○，儘可擇一隱密安全處所當面為之，又何須大費周章，而以上揭如此曲
    折方式為之。至證人張甲龍於本院前審調查時固證稱當時伊與陳信佑住在桃園市
    ○○路四十七號，當天早上五、六點左右，張信佑去接乙○○來與我們會合，來
    時天亮，乙○○到達後隨即出去，而乙○○到後有與我們一起吸安非他命，當時
    乙○○來時只有帶一點點安非他命，但其出去後再回來時就炫耀身上有許多安非
    他命，並拿出來給我們觀看云云（見本院上更(一)卷第二一頁），惟查證人張甲龍
    當時並未隨同乙○○外出，對於乙○○外出期間之行蹤如何自不知情，是依其證
    言亦不能資為乙○○確有於上揭時地向被告購買安非他命，查當天乙○○既於早
    上五、六點即至證人張甲龍住處，縱有於該處與證人張甲龍及陳信佑一起吸用安
    非他命，惟所耗用之時間當非甚久，而依證人即桃園縣警察局交通隊員警許文宏
    、邱泰昌於本院前審調查時證稱依案發時即八十五年間上午八時許之交通狀估
    計，自八德市萬客隆商場至桃園市○○街之車程約二十分鐘即可到達云云（見本
    院上更(一)卷第二一頁背面），茲萬客隆購物商場於上午八時三十分始行開門營業
    ，則乙○○於當天上午自證人張甲龍住處出門是否係前往萬客隆購物商場，非無
    可疑，另參以乙○○於警訊時供稱於八十五年五月二十八日上午八時三十分前往
    桃園縣八德市萬客隆購物商場保管箱拿取向甲○○購買之半兩安非他命，而於同
    日上午八時四十五分許在車上吸用安非他命等語，此被告所供當日吸用安非他命
    之時間地點，亦核與證人張甲龍、陳信佑二人所供當日與被告一起吸用安非他命
    之時間地點不符，再若依乙○○所供於八十五年五月二十八日上午八時三十分在
    萬客隆購物商場保管箱拿取安非他命後，於同日上午八時四十五分許在車上吸用
    安非他命，嗣返回上揭桃園市○○街四十七號與張甲龍、陳信佑會合，而依證人
    張甲龍於本院前審調查時證稱乙○○返回時炫耀身上有許多安非他命，隨後由乙
    ○○駕車外出欲吃早餐，不知道乙○○要開去那裡，因為他一直繞，記得有在一
    個加油站附近洗車，後來就被交通警察攔下來了云云（見本院上更(一)卷八十九年
    一月七日訊問筆錄），而乙○○與張甲龍、陳信佑三人係於當日上午九時三十分
    許，在桃園市○○○路與寶慶路口為警查獲，茲若依乙○○所供於當天上午八時
    三十分到萬客隆購物商場保管箱拿取安非他命，以迄同日上午九時三十分許在桃
    園市○○○路與寶慶路口為警查獲，其間上揭所為，是否能於一小時內完成，實
    亦非無斟酌之餘地，至乙○○於上揭時地為警查獲時，並查扣得其持有之安非他
    命乙包（毛重十四．八公克）及另持有之安非他命乙包（毛重０．三公克），而
    經送請憲兵司令部刑事支援中心檢驗結果，確係屬安非他命（淨重十三．八公克
    ，取樣０．０七八三公克，餘淨重十三．七二一七公克），有該中心八十五年八
    月七日（）綱得字第一０七一五號鑑驗通知書影本乙份在卷可稽，乙○○所持
    有之安非他命並非如其所述向被告購買之半兩重，是依上所述，乙○○所指述向
    被告購買安非他命之情節，衡情顯與事理有違，且並無何補強證據足資證明乙○
    ○之指述確與事實相符，自不能遽依乙○○片面之指述資為不利於被告之罪證，
    另參酌證人曾美華即被告之配偶於原審法院審理時證稱八十五年五月二十八日當
    日甲○○均無外出，甲○○於五月二十六日不舒服，二十八日因不舒服在家等語
    ，是綜上所述，本件除據乙○○於警訊及偵查時片面且有瑕疵之指述外，尚乏其
    他補強證據足資證明被告確有右揭販賣安非他命予乙○○之犯行，被告所辯，應
    堪採信，原審因而以查無積極證據足認被告有公訴人所指訴之販賣安非他命犯行
    ，而以不能證明被告犯罪，並為無罪之諭知，經核並無不合，檢察官上訴意旨猶
    執乙○○於警訊時之供述而認被告應負販賣安非他命罪責，惟此依前所述，其上
    訴尚難認有理由，應予駁回。
據上論斷，應依刑事訴訟法第三百六十八條，判決如主文。
本案經檢察官林炳雄到庭執行職務。
中      華      民      國    九十      年      九      月     二十七   日
                              臺灣高等法院刑事第三庭
                                  審判長法  官    張  傳  栗
                                        法  官    陳  榮  和
  法  官    李  英  勇
右正本證明與原本無異。
檢察官如不服本判決應於收受送達後十日內向本院提出上訴書狀，其未敘述上訴之理
由者並得於提起上訴後十日內向本院補提理由書（均須按他造當事人之人數附繕本）
。
                                        書記官    王  秀  雲
中      華      民      國    九十      年      九      月     二十八   日


司法院資訊處製作；財團法人民間司法改革基金會備份。
